臺灣臺北地方法院刑事判決
108年度侵訴字第65號
公  訴  人  臺灣臺北地方檢察署檢察官
被      告  于清瀚





選任辯護人  葉恕宏律師
            梁均廷律師
上列被告因妨害性自主罪案件，經檢察官提起公訴（108年度偵
字第8264號），本院判決如下：
    主  文
乙○○無罪。
    理  由
一、公訴意旨略以：被告乙○○於民國106年1月24日，因公司尾牙
    聚餐而認識告訴人即代號0000000000號之女子（真實姓名年
    籍詳卷），結束後前往告訴人家中借住一宿。於同年月25日
    凌晨，在告訴人當時位於新北市新店區（址詳卷）家中，被
    告竟基於強制性交之犯意，無視於告訴人以手擋住自己胸部
    及下體，並告知被告當時已有喜歡對象，明確表示反對之意
    ，違反告訴人意願，隔著小禮服撫摸告訴人胸部，強脫告訴
    人之NEW BRA、掀起裙子、脫掉告訴人內褲，在告訴人房間
    床上，對告訴人以陰莖插入陰道之方式，強制性交得逞。因
    認被告涉犯刑法第221條第1項之強制性交罪嫌。
二、按犯罪事實應依證據認定之，無證據不得認定犯罪事實；不
    能證明被告犯罪者，應諭知無罪之判決，刑事訴訟法第154
    條第2項、第301條第1項分別定有明文。次按事實之認定，
    應憑證據，如未能發現相當證據，或證據不足以證明，自不
    能以推測或擬制之方法，以為裁判基礎。且刑事訴訟上證明
    之資料，無論其為直接證據或間接證據，均須達於通常一般
    人均不致於有所懷疑，而得確信其為真實之程度，始得據為
    有罪之認定，若其關於被告是否犯罪之證明未能達此程度，
    而有合理性懷疑之存在，致使無從形成有罪之確信，根據「
    罪證有疑，利於被告」之證據法則，即不得遽為不利於被告
    之認定。又性侵害犯罪態樣複雜多端，且通常具有高度隱密
    性，若案發當時僅有被告與被害人2人在場，事後常有各執
    一詞，而有難辨真偽之情形。事實審法院為發現真實，以維
    護被告之正當利益，對於被害人之陳述是否可信，自應詳加
    調查，除應就卷內相關證據資料細心剖析勾稽，以究明被害
    人之陳述是否合於情理以外，尤應調查其他相關佐證，以查
    明其陳述是否確與事實相符。亦即被害人之陳述，不得作為
    有罪判決之唯一證據，仍須有補強證據以保障其憑信性，證
    明確與事實相符，始得採為被告論罪科刑之基礎，不能單憑
    被害人片面之陳述，遽對被告論罪科刑（最高法院102年度
    台上字第299號、105年度台上字第1331號判決意旨參照）。
    是性侵害案件之被害人就被害經過之陳述，除須無瑕疵可指
    ，且須就其他方面調查與事實相符，亦即仍應調查其他補強
    證據以擔保其指證、陳述確有相當之真實性，而為通常一般
    人均不致有所懷疑者，始得採為論罪科刑之依據，非謂被害
    人已踐行人證之調查程序，即得恝置其他補強證據不論，逕
    以其指證、陳述作為有罪判決之唯一證據（最高法院95年度
    台上字第6017號判決同此意旨參照）。
三、公訴意旨認被告涉犯前揭強制性交犯行，無非係依證人即告
    訴人之證述、告訴人提供之被告身分證照片、106年1月行事
    曆、告訴人衣著照片等件為其主要論據。訊據被告固坦承有
    於前開時、地，在尾牙餐會上認識告訴人，並至告訴人家中
    借住一晚等事實，惟堅決否認有何強制性交犯行，辯稱：當
    天告訴人與我坐同一台計程車離開，到告訴人家山腳下，告
    訴人先下車，我也下車去附近的便利商店上廁所，但我出來
    的時候，發現計程車已經走了，之後在路邊攔不到車，我跟
    告訴人聯絡，告訴人說不然先到她家叫車或等，給我她家地
    址，我去她家後還是沒有叫到車，告訴人就說留下來，又說
    她要在客廳用手機講電話，叫我到她房間休息，直到早上8
    點半我手機設定的鬧鐘響起，我起來發現告訴人還在客廳用
    手機，我趕時間就先離開，告訴人還送我離開，並無告訴人
    所稱強制性交情事等語。其辯護人亦辯護稱：本案告訴人在
    偵訊時，就與案情有重要關連的事實陳述曾有諸多記憶不清
    、難以自行陳述，需依賴檢察官提示警詢筆錄內容後再應聲
    附和之情形，證述之證明力容有疑義。且告訴人審理時到庭
    證稱被告案發當時因酒醉不省人事，反而告訴人意識清楚，
    應無可能在驚覺被告意圖不軌而離開現場後，再次回到房間
    並遭被告壓制在床強制性交；況告訴人自陳其住處為隔成五
    間的小套房，尚有其他住戶居住同一樓層，告訴人應會積極
    向外尋求協助；此外，告訴人亦提及若有發生性行為，應會
    在行事曆上畫記雲朵符號，但其所提出之行事曆上並無雲朵
    的符號；告訴人復證述其在1 月25日當天上午親自送被告出
    門搭車離開，顯與妨害性自主案件之被害人通常有驚恐、焦
    慮、逃避等情緒反應有別，可見告訴人指證多有語意不清、
    前後矛盾，或與常情不符之處，難認屬實。至告訴人所提出
    之被告身分證照片、106年1月行事曆、告訴人衣著照片亦均
    不足以證明被告有本案犯罪事實無罪，請對被告為無罪判決
    等語。
四、經查：
（一）證人即告訴人雖於警詢、偵查及法院審理時，始終指稱被
      告有於公訴意旨所指時、地，違背告訴人意願，撫摸告訴
      人胸部，脫去告訴人之NEW BRA，將告訴人強壓在床上，
      並以陰莖插入告訴人陰道之方式，對告訴人為強制性交之
      行為。惟就被告強制性交之過程，告訴人於警詢時係證稱
      ：我在客廳準備一張床墊要給被告睡，但被告跑來我的床
      上，拔掉我内衣，抓我的胸部，當下我逃到客廳，他在房
      間内叫我過去，我想說去看看發生什麼事情，我過去之後
      他就把我拉到床上，開始掀我的裙子、脫我的内褲，把他
      的生殖器進去我陰部抽插2、3下，我把他推開後擋住，這
      個過程重覆2次，第3次時我起身出去，他就在我的房間内
      睡著了等語（見不公開偵卷第39至40頁），於偵查中證稱
      ：我那時打算鋪墊子給他睡，被告先睡在我床上，接著他
      要我進來房間内，他就把我拉到床上去就抱我，把我的胸
      罩掀起來，我有按住不讓他掀，我就逃到客廰，有跑到客
      廳2次，接著被告又出來把我拉進房間，接著開始脫我的
      内褲，用性器官插入我的性器官2、3下，時間約30秒左右
      ，我後來就逃走了等語（見不公開偵卷第99至100頁），
      於本院審理時證稱：我原本準備椰子床在客廳，想說被告
      睡客廳，我睡房間，但後來是被告睡裡面，我睡外面，但
      是被告一直把我叫進去房間，我想說被告是否想吐，我就
      進去，但是被告一直要把我抱到床上，我有穿NU BRA，他
      把我的NU BRA脫掉，我記得我有逃跑，但是我不知道我怎
      麼逃走了，我逃走了應該有2、3次，我逃去客廳，接下來
      好像是被告叫我進去，還是把我抱進去，我不記得了，但
      是我知道我有被壓在床上，被告把他的生殖器官放到我的
      生殖器官裡面等語（見本院公開卷一第261至262頁）。細
      繹其歷次陳述，對於被告究竟係由告訴人住處客廳跑到告
      訴人床上而拔掉其内衣，或是被告已先進告訴人房間，再
      藉詞使告訴人進房，先後所述有出。再就告訴人所指「自
      其房間逃到客廳」之次數，警詢僅證述1次，於偵查及本
      院審理時則證稱2次或2、3次，且就其「逃到客廳後」，
      係如何再進入房間一節，於警詢係稱被告叫其進去，於偵
      查復稱被告出來把其拉進房間，於本院審理時又再稱好像
      是被告叫其進去或把其抱進去，其不記得等語，就此等與
      案情有重要關連之事實陳述反覆不一，更見瑕疵。
（二）另依證人即告訴人所述，其住處係將一戶分隔成五間套房
      出租之分租套房，除其之外尚有其他租客居住（見本院公
      開卷一第272頁），可見並非罕無人至、遇難無從求援之
      處所。則被告既已先有抱住告訴人、強脫其內衣等侵犯舉
      動，告訴人脫逃至客廳後，竟無任何向外求救之舉，反而
      在明知被告不懷好意之情形下再度進入臥室，此節亦與常
      情不符，則其所述能否盡信，尚非全然無疑。
（三）證人即告訴人雖於本院審理時所稱：案發當時我有使用行
      事曆的習慣，如果有發生性行為，我會在行事曆一朵雲作
      紀錄，不管是否願意發生性行為都會做紀錄等語（見本院
      公開卷一第265頁），惟參以卷附告訴人所提出之行事曆
      ，在本案案發之106年1月24日、25日間，均無任何告訴人
      所指發生性行為之註記（見不公開偵卷第77頁），就此部
      分證人即告訴人亦僅證稱不記得為何沒有畫等語（見本院
      公開卷一第265頁），未能提出具體說明。則其是否確有
      於前開時、地，受被告壓制而發生性行為等節，益堪存疑
      。　　
（四）公訴意旨雖另以告訴人提供之被告身分證照片、告訴人衣
      著照片等件，惟此等資料至多僅能證明告訴人有此等衣物
      、被告曾有至告訴人住處留宿而使告訴人有機會查看其證
      件等情，然尚不足據以證明被告有何強制性交犯行，亦無
      足資為告訴人前開指證之補強證據。
（五）綜上，公訴意旨指稱被告涉有強制性交犯行，惟所憑證據，其中證人即告訴人之指證尚有前後不一、核與卷附行事曆記載有出之瑕疵，且別無其他證據足以補強，參諸前揭說明，自應認檢察官所舉證據，證明力猶嫌欠備，不足認定被告確有前開犯行。
五、綜上所述，本案檢察官所提證據資料尚不足證明被告確有強
    制性交犯行，無從使本院產生被告有罪之確信。此外，本院
    復查無其他積極證據足認被告涉有前開犯行，揆諸前開規定
    及判例意旨，本案既不能證明被告犯罪，自應為被告無罪之
    諭知。 
據上論斷，應依刑事訴訟法第301條第1項，判決如主文。
本案經檢察官郭昭吟提起公訴，檢察官林秀濤到庭執行職務。
中　　華　　民　　國　　110 　年　　11　　月　　19　　日
　　　　　　　　　刑事第八庭  審判長法  官  解怡蕙
                                    法  官  李陸華
                                    法  官  楊世賢  
以上正本證明與原本無異。
如不服本判決應於收受送達後20日內向本院提出上訴書狀，並應
敘述具體理由；其未敘述上訴理由者，應於上訴期間屆滿後20日
內向本院補提理由書（均須按他造當事人之人數附繕本）「切勿
逕送上級法院」。
　　　　　　　　　　　　　　　　    書記官　陳育君
中　　華　　民　　國　　110 　年　　11　　月　　19　　日